行　政　法　院　判　決　　　　　　　　　　　　　　八十七年度判字第七九○號
　　原　　　告　甲○○
　　被　　　告　臺南市稅捐稽徵處
右當事人間因房屋稅事件，原告不服財政部中華民國八十六年十一月三日台財訴第0
00000000號再訴願決定，提起行政訴訟，本院判決如左︰
　　主  文
原告之訴駁回。
　　事  實
緣原告所有系爭坐落台南市○區○○里○○路一六四巷四十五弄六號房屋，經被告查
核結果，以該房屋一樓供藥局使用，應適用營業用稅率課徵房屋稅，乃按房屋評定現
值營業用新台幣（以下同）一○○、六○○元，住家用二○六、六○○元，核課八十
五年房屋稅六、七四七元。原告不服，提起訴願、再訴願，遞遭決定駁回，遂提起行
政訴訟。茲摘兩造訴辯意旨如次：
原告起訴意旨略謂︰一、原告所有系爭房屋壹樓（地面層）面積貳拾陸點捌捌平方公
尺，為建築物所有權狀所明載，與被告八十五年度房屋稅課稅明細表記載核計房屋稅
之使用面積為貳拾捌點壹平方公尺不同，被告核計房屋稅之使用面積明顯高於所有權
狀記載面積。至門廊（騎樓）部分在八十五年度房屋稅課稅所屬期間自八十四年七月
一日至八十五年六月三十日止仍作為門廊（騎樓）使用，原告執行調劑、藥品供應業
務使用之房屋面積僅限於壹樓（地面層）部分。門廊（騎樓）部分非屬本件房屋使用
面積爭議之範圍，被告辯稱房屋稅計算使用面積超出建物所有權狀面積乃分攤公寓公
共設施使用面積所致，惟查其所稱公共設施使用面積部分即為台南市地政事務所建物
複丈結果，清水段二小段建號第貳伍肆號建物測量成果圖記載之公寓公共設施住戶使
用部分為各樓層之樓梯間、屋頂突出物、地下室（避難室）及供住戶出入用之騎樓（
門廊），其中地下室已列為減免房屋稅之項目，其他同為供共同使用部分之樓梯間、
屋頂突出物及門廊（騎樓）部分竟未比照地下室減免房屋稅。是否符合法令之規定，
懇請鈞院鑒查。縱共同使用部分應由公寓住戶分攤使用面積理應併入住家用使用面積
一併計算，公寓公共設施共同使用面積並無供營業用之情事，被告仍依所有權狀所載
權利範圍之比例分別併入住家用與非住家用，計算分攤公共設施之使用面積，因兩者
之稅率高低相差幾達兩倍，與公平課稅原則並不相符。原告具藥師（生）資格，在所
有房屋壹樓（地面層）執行調劑、藥品供應業務，其使用房屋自應比照自由職業事務
所按評定現值百分之二計徵房屋稅，成藥亦屬藥品之一部分，自屬藥師（生）執行藥
品供應之法定業務範圍，藥師（生）執行成藥供應業務於法尚無不合，至被告所稱從
事成藥買賣並有其開立收據一事，查成藥依其所含之成分共分為甲類成藥與乙類成藥
等兩種類別，其中甲類成藥須在藥師（生）親自執業或管理之特定處所方得供應，以
成藥「綠油精」為例，其藥價為新台幣拾貳元，藥師（生）以藥價之百分之十作為
「藥事管理費」其供應價為拾伍元整，藥師（生）「藥事管理費」收入總計新台幣
元整自屬藥師（生）執行業務之所得，並非屬「營業收入」，藥師（生）執行成藥
供應業務並無任何「營業所得」，顯見被告僅以「從事成藥買賣」遽以認定藥師（生
）執行調劑、藥品供應業務處所使用房屋應按營業用稅率課徵房屋稅純屬率斷，認事
用法顯有違誤。二、藥師（生）依法執行調劑，藥品供應業務並奉台灣省政府建設廳
核准免辦商業登記，被告雖為營業稅法所稱營業登記主管機關，惟尚須符合營業稅法
第一條規定之構成要件方得適用，藥師（生）依法執行調劑、藥品供應業務之執行業
務所得非屬「營業收入」、「營業所得」與上述之構成要件不相符合亦為不爭之事實
。藥師（生）依法執行調劑、藥品供應、接受醫師處方之業務外，並得依照中華藥典
、國民處方選集自行調劑藥品，其與是否為健保局之特約醫事服務機構及是否醫藥分
業釋出處方供藥師調劑尚無關連，被告以藥師（生）執行調劑、藥品供應業務必須辦
理營業登記及未醫藥分業為理由，認定原告非屬執行業務者純屬誤解，並以據認原告
所有系爭房屋應按營業用房屋課徵房屋稅顯屬率斷，難謂與依法課稅意旨相符。為此
，請判決撤銷原處分及一再訴願決定等語。
被告答辯意旨略謂︰一、本件原告所有系爭房屋，經被告審核結果，以該房屋一樓供
藥局使用，有甲○○藥局之設籍資料，該藥局之營業項目為西藥品並實際從事成藥之
買賣，此有該藥局八十五年二月十五日開立之收據乙紙附原處分卷可稽，況系爭房屋
經被告派員實地調查結果，亦有陳列成藥，有現場照片附案可資佐證，被告乃就營業
及住家實際使用面積計算營業用之評定現值為一○○、六○○元，住家用之評定現值
為二○六、六○○元，分別按其適用稅率百分之三及百分之一．三八核課八十五年房
屋稅六、七七四元（本稅五、八六九元，教育捐九○五元）。二、原告所有系爭房屋
分攤之公共設施為六．五平方公尺，被告分別就主建物用途按實際面積比例計算，依
所適用之稅率課徵房屋稅，並無違背課稅公平原則。另查台灣省政府建設廳八十四年
五月十三日八四建三函轉行政院衛生署八十二年七月十三日衛署藥字第八二三二三八
八號函釋：「．．．藥局為專門職業人員執業處所，與醫師、律師、會計師性質相同
，不得以公司型態核准設立。」然此函釋必須藥局未兼營藥品銷售業務，始有其適用
，而台南市政府建設局八十四年六月二十九日南市建局字第四○七號函係針對營利事
業登記而言，亦與營業登記無關。況「藥局經營藥品調劑、供應業務之收入，應核定
主持藥師、藥劑生之執行業務所得，依法課徵綜合所得稅。」財政部八十四年三月二
十二日台財稅第八四一六○三九九號函亦核釋甚明，被告經函准財政部台灣省南區國
稅局台南市分局八十六年九月六日南區國稅南市資字第八六○二九三二八號函查復：
「查本分局現有資料尚未發現甲○○申報八十五年執行業務所得資料。」，中央健康
保險局南區分局八十六年六月二十五日健保南門字第八六○○九七六七號函亦查明：
「貴處來函詢問甲○○藥局是否曾向本局請領調劑費乙案，經查該藥局並非本局特約
醫事服務機構，故亦無請領調劑費情事」。是本件原告雖主張其在系爭房屋僅執行調
劑、藥品供應之藥師業務，惟並未能證明，被告經派員實地訪查及向國稅局及健保局
查證結果，亦均無法證明其主張之事實係屬真實。原告主張，為無理由，請判決駁回
等語。
　　理  由
按房屋稅依房屋現值，按左列稅率課徵之：一住家用房屋最低不得少於其房屋現值百
分之一點三八，最高不得超過百分之二。但自住房屋不得超過百分之一點三八。二非
住家用房屋，其為營業用者，最低不得少於其房屋現值百分之三，最高不得超過百分
之五。其為私人醫院、診所、自由職業事務所及人民團體等非營業用者，最低不得少
於其房屋現值百分之一點五，最高不得超過百分之二點五。三房屋同時作住家及非住
家用者，應以實際使用面積，分別按住家或非住家稅率，課徵房屋稅。但非住家用者
，課稅面積最低不得少於全部面積六分之一。為房屋稅條例第五條所明定。又按「主
旨：藥房、藥局不得比照醫院、診所免課營業稅及按營業用稅率課徵地價稅、房屋稅
。說明：二藥房、藥局屬營利事業，其所使用之房地，依土地稅法第十六條及房屋稅
條例第五條第二款規定，應按一般稅率課徵地價稅及按營業用稅率課徵房屋稅。」「
(一)藥局如專營藥品調劑、供應業務，未兼營藥品或其他貨物銷售業務者，免辦營業登
記，免課徵營業稅．．．(二)藥局除經營藥品調劑、供應業務外，如兼營藥品或其他貨
物銷售業務者應依法辦理營業登記，其屬經營藥品調劑、供應業務之收入，應核定主
持藥師、藥劑生之執行業務所得，依法課徵綜合所得稅；其屬銷售藥品或其他貨物之
收入，應依法課徵營業稅及營利事業所得稅。」分別為財政部七十四年八月十四日台
財稅第一二○○九號及八十四年三月二十二日台財稅第八四一六○八三九九號函所明
釋。本件原告所有系爭房屋，經被告審核結果，以該房屋一樓供藥局使用，有甲○○
藥局之設籍資料，該藥局之營業項目為西藥品並實際從事成藥之買賣，此有該藥局八
十五年二月十五日開立之收據乙紙附原處分卷可稽，系爭房屋經被告派員實地調查結
果，其藥局亦有陳列成藥，有現場照片附原處分卷足憑，被告乃就營業及住家實際使
用面積二八．一平方公尺與五九．四平方公尺，計算營業用之評定現值為一○○、六
○○元，住家用之評定現值為二○六、六○○元，並分別按其適用稅率百分三及百分
之一．三八核課八十五年房屋稅六、七七四元（本稅五、八六九元，教育捐九○五元
）。揆諸首揭說明，洵無不合。原告起訴主張：系爭房屋一樓依所有權狀所載，面積
僅為二六．八八平方公尺，被告課稅面積為二八．一平方公尺，係將非供原告執行調
劑、藥品供應業務使用之騎樓、地下室等其他公共設施分攤面積，亦計算於課高稅率
之營業用稅率部分，有違公平課稅原則云云。經查「房屋供共同使用之電梯及公共設
施之房屋稅，按該主建物之用途所適用之稅率分攤課徵。主建物有兩種以上不同用途
者，分別按其用途之實際面積比例計算，依所適用之稅率課徵。」財政部七十四年十
二月十四日台財稅第二六二七一號函核釋甚明。本件系爭房屋，一樓（營業用）面積
二六．○○平方公尺，二樓（住家用）五五．○○平方公尺，公共設施面積六．五平
方公尺；則一樓課稅面積為二八．一平方公尺〔26㎡+（6.5㎡×26/(26+55）=28.1㎡
] ；二樓課稅面積為五九．四平方公尺[55㎡+（6.5㎡×55/26+55）=59.4㎡] 。即被
告分別就主建物用途，按實際面積比例計算，依所適用之稅率課徵房屋稅，並無違背
課稅公平原則之問題存在。原告主張，核無足採。原告又主張：原告從事藥師工作，
而藥師屬專門職業人員，依藥師法、藥事法之規定執行調劑、藥品供應之法定業務，
自屬執行業務者，其使用房屋應比照自由職業事務所按非住家非營業用房屋課徵房屋
稅；蓋藥師依法執行調劑、藥品供應，接受醫師處方業務外，並得自行調劑藥品，供
應藥品，依台灣省政府建設廳核准免辦商業登記，其所使用房屋，亦不得按營業用課
徵房屋稅云云。然查，台灣省政府建設廳八十四年五月十三日八四建三函轉行政院衛
生署八十二年七月十三日衛署藥字第八二三二三八八號函釋：「．．．藥局為專門職
業人員執業處所，與醫師、律師、會計師性質相同，不得以公司型態核准設立。」依
此函釋得知，必須藥局未兼營藥品銷售業務，始有免辦商業登記之適用，而台南市政
府建設局八十四年六月二十九日南市建局字第四○七九號函係針對營利事業登記而言
，亦與商業登記及房屋稅之徵收無關。況「藥局經營藥品調劑、供應業務之收入，應
核定主持藥師、藥劑生之執行業務所得，依法課徵綜合所得稅。」首揭財政部八十四
年三月二十二日台財稅第八四一六○三九九號函亦核釋甚明。本件原告所有系爭房屋
一樓除經營藥品調劑外，亦兼售成藥，俱見前開說明，核已有銷售貨物之營業行為，
而與醫師、律師、會計師等無營業性質之自由職業人員不同，系爭房屋自無法比照適
用非住家非營業稅率課徵房屋稅。另財政部台灣省南區國稅局台南市分局八十六年九
月六日南區國稅南市資字第八六○二九三二八號函查復被告稱：「查本分局現有資料
尚未發現甲○○君申報八十五年執行業務所得資料。」，中央健康保險局南區分局八
十六年六月二十五日健保南門字第八六○○九七六七號函知被告：「貴處來函詢問甲
○○藥局是否曾向本局請領調劑費乙案，經查該藥局並非本局特約醫事服務機構，故
亦無請領調劑費情事」，有上開兩函附原處分卷可稽。原告復無法舉證證明其在系爭
房屋僅執行調劑、藥品供應等藥師業務之事實；況經被告派員實地訪查，亦無法證明
其主張之事實。則原告此部分主張，亦不足採信。綜上所述，本件原處分核無違誤，
一再訴願決定遞予維持，亦無不合，原告猶執前詞，聲明撤銷，為無理由，應予駁回
。
據上論結，本件原告之訴為無理由，爰依行政訴訟法第二十六條後段，判決如主文。
中    華    民    國     八十七      年      四      月      三十       日
                    行 政 法 院 第 五 庭
                                審 判 長 評  事      葉  振  權
                                         評  事      高  秀  真
                                         評  事      沈  水  元
                                         評  事      林  清  祥
                                         評  事      劉  鑫  楨
右  正  本  證  明  與  原  本  無  異
                                         法院書記官  張  惠  美
中    華    民    國     八十七      年      四      月      三十       日
